【裁判字號】    98,訴,489
【裁判日期】    980629
【裁判案由】    營業稅
【裁判全文】
臺北高等行政法院裁定
                                       98年度訴字第489號
原      告  甲○○
被      告  財政部臺灣省北區國稅局
代  表  人  陳文宗
訴訟代理人  乙○○
上列當事人間因營業稅事件，原告不服財政部中華民國98年1 月
21日台財訴字第09700606780 號（案號：第00000000號）訴願決
定，提起行政訴訟。本院裁定如下︰
    主  文
原告之訴駁回。
訴訟費用由原告負擔。
    理  由
一、按訴願之提起，應自行政處分達到或公告期滿之次日起30日
    內為之，並應以原行政處分機關或受理訴願機關收受訴願書
    之日期為準。次按訴願事件，提起訴願逾法定期間或未於訴
    願法第57條所定期間內補送訴願書者，應為不受理之決定，
    分別為訴願法第14條第1 項、第3 項及第77條第2 款所明定
    。另按稅捐稽徵法第1 條規定：「稅捐之稽徵，依本法之規
    定，本法未規定者，依其他有關法律之規定。」；是關於稅
    捐文書送達之程序，如為稅捐稽徵法所未規定之事項，自應
    依行政程序法辦理。再按「送達，於應受送達人之住居所、
    事務所或營業所為之。但在行政機關辦公處所或他處會晤應
    受送達人時，得於會晤處所為之。」及「於應送達處所不獲
    會晤應受送達人時，得將文書付與有辨別事理能力之同居人
    、受僱人或應送達處所之接收郵件人員。」，行政程序法第
    72條第1 項及第73條第1 項復定有明文。又原告之訴，有起
    訴不合程式或不備其他法定要件者，行政法院應以裁定駁回
    之，行政訴訟法第107 條第1 項第10款亦有明文。
二、本件原告因營業稅事件，於民國97年10月14日收受被告97年
    9 月4 日北區國稅法一字第0970008550號復查決定書，此有
    經原告之同居人李鳳蓮（即原告之母）蓋章以示收執之送達
    證書影本附原處分卷第375 頁可稽。第以原告係設址於桃園
    縣，依訴願法第16條規定應扣除在途期間3 日，計其30日之
    提起訴願期間，應自97年10月15日起算，至97年11月16日屆
    滿，因該日適逢星期日休息日，應順延至97年11月17日始屆
    滿。然原告遲至97年12月1 日始向被告提起訴願，此有訴願
    卷第21頁所附訴願書上蓋有財政部臺灣省北區國稅局收件戳
    記可證。是以，原告提起訴願已逾首揭法定不變期間。
三、原告雖主張復查決定書係其母李鳳蓮所簽收，其母戶籍設於
    「桃園縣大溪鎮○○里○○街193 號」，與其戶籍「桃園縣
    大溪鎮○○里○○街191 號」不同，故其母非屬其同居人，
    其母所為收受對原告不生效力；本件復查決定書遲到97年11
    月23日伊回家整理東西始收受，故其訴願應未逾期云云。惟
    按「民事訴訟法第137 條第1 項所謂同居人，係指與應受送
    達人居住一處共同為生活者而言。關於是否同居之認定，應
    以是否有居住一處並共同為生活之事實為準，至戶籍地址則
    僅係依戶籍法所為登記之事項，並非認定住居所之唯一標準
    …」，最高法院94年度台抗字第687 號裁判意旨參照。查戶
    籍地址不過係依戶籍法所為登記之事項，並非認定住所之唯
    一標準，原告母女之戶籍雖非同一處所，惟屬比鄰，且原告
    所有文書均由其母代收，不僅為原告所自承（見本院準備程
    序筆錄），即連本件訴願決定書及本件訴訟之期日通知書均
    由其母以同居人之身分代為簽收，此有訴願決定書送達回證
    附於訴願卷之末，及本院準備程序期日通知書送達回證附於
    本院卷第137 頁可憑。足認原告之母李鳳蓮與原告有同居一
    處共同生活之客觀事實及主觀意願。原告主張其母非屬其同
    居人，其母收受送達為不合法云云，並無可採。
四、本件訴願已逾法定不變期間，訴願機關作成不予受理之決定
    ，揆之首揭法條，自無不合。原告復對之提起行政訴訟，顯
    非合法，應予駁回。
五、依行政訴訟法第107 條第1 項第10款、第104 條、民事訴訟
    法第95條、第78條，裁定如主文。
中    華    民    國    98    年     6    月   29     日
                       臺北高等行政法院第四庭
                               審判長法  官  鄭  小  康
                                     法  官  陳  秀  
                                     法  官  李  玉  卿
上為正本係照原本作成。
如不服本裁定，應於送達後10日內向本院提出抗告狀（須按他造
人數附繕本）。
中    華    民    國    98    年     6    月   29     日
                                     書記官  陳  又  慈


司法院資訊處製作；財團法人民間司法改革基金會備份。
